臺灣臺北地方法院民事裁定
111年度建簡抗字第1號
抗  告  人  廖美玲  

代  理  人  賴安國律師
            劉彥廷律師
相  對  人  陳春光  
上列當事人間給付工程款事件，抗告人對於民國111年1月25日本
院新店簡易庭所為第一審裁定（110年度店建簡字第5號）提起抗
告，本院裁定如下：
    主  文
原裁定廢棄。
    理  由
一、按被告於言詞辯論終結前，得在本訴繫屬之法院，對於原告
    及就訴訟標的必須合一確定之人提起反訴。反訴之標的，如
    專屬他法院管轄，或與本訴之標的及其防禦方法不相牽連者
    ，不得提起。反訴，非與本訴得行同種之訴訟程序者，不得
    提起。當事人意圖延滯訴訟而提起反訴者，法院得駁回之。
    民事訴訟法第259條、第260條定有明文。惟反訴制度係為使
    被告對於原告之訴得與原告對於被告之訴，合併其程序，藉
    以節時省費，並防止裁判之牴觸而設，是簡易訴訟事件，如
    因被告提起反訴，致其訴之全部或一部，不屬第427條第1項
    及第2項之範圍者，除當事人合意繼續適用簡易訴訟程序，
    或當事人不抗辯而為本案言詞辯論視為已合意繼續適用簡易
    訴訟程序者外，僅發生應否改用通常訴訟程序之程序轉換問
    題，此觀民事訴訟法第435條第1項、第2項規定即明。準此
    ，除性質屬於人事訴訟程序之通常訴訟程序外，通常訴訟程
    序、簡易訴訟程序二者間並無不得行同種訴訟程序之理，如
    不合於適用簡易訴訟程序之訴，且當事人未合意適用簡易訴
    訟程序者，法院自應裁定改用通常訴訟程序，並由原法官繼
    續審理，不得裁定駁回被告所提之反訴。
二、抗告意略以：抗告人於調解後第一次開庭前即依本訴所主張
    之同一房屋裝修工程提出反訴，無延滯訴訟之情事，且合於
    民事訴訟法第435條之規定，原裁定逕以違反民事訴訟法第2
    60條第2項規定為由，裁定駁回反訴，自有違誤，爰提起抗
    告，請求廢棄原裁定等語。
三、查，相對人於民國110年4月22日向原審起訴，主張其已完成
    所承攬整修工程（下稱系爭工程），惟抗告人拒付工程款，
    請求抗告人給付工程款37萬8,300元，抗告人則於原審尚未
    行言詞辯論前之110年12月10日抗辯相對人承攬系爭工程偷
    工減料、未依約確實施作，系爭工程尚未完工驗收，其並因
    此受有87萬8,600元之損害，茲據以抵銷，另依民法第492條
    、第493條第1項、第2項、第494條、第495條、第227條、第
    184條1項前、後段等規定提起反訴，請求相對人給付87萬8,
    600元本息等語，有請求支付狀、答辯㈡狀暨反訴狀在卷可稽
    （見原審卷第7、279、307、309頁）。抗告人於本訴抗辯相
    對人施作系爭工程不完全且有瑕疵，並反訴請求賠償因此所
    受損害，其所提反訴之訴訟標的與本訴之訴訟標的、防禦方
    法，顯然均是基於系爭工程，審判資料有其共通性及牽連性
    ，對於訴訟程序之進行亦無何妨礙，揆之首揭說明，抗告人
    於原審提起反訴，自非法所不許。原審漏未審酌民事訴訟法
    第435條之規定，逕以抗告人提起反訴係違反民事訴訟法第2
    60條第2項規定為由，裁定駁回抗告人於原審之反訴，尚有
    未洽。抗告意旨指摘原裁定不當，求予廢棄，為有理由，應
    由本院將原裁定廢棄，發回原法院更為適當之處理。
四、據上論結，本件抗告為有理由，依民事訴訟法第436條之1第
    3項、第492條，裁定如主文。 
中　　華　　民　　國　　111 　年　　3 　　月　　17　　日
                    工程法庭  審判長法  官  許純芳
                                    法  官  蕭清清
                                    法  官  林春鈴
以上正本係照原本作成。
本裁定不得再抗告。
中　　華　　民　　國　　111 　年　　3 　　月　　17　　日
                                    書記官  鍾尚勲